臺灣苗栗地方法院民事簡易判決
                             　 111年度苗原簡字第3號
原      告  凱基商業銀行股份有限公司


法定代理人  魏寶生  


訴訟代理人  邱薪瑋  
            陳靜盈  
被      告  劉宏清  
            劉黃粉妹
            劉宏勝  
            劉海薇  


上列當事人間代位請求分割遺產事件，於民國111 年3 月4日
經言詞辯論終結，本院判決如下：
    主      文
准將被告之被繼承人劉瑞昌所遺如附表一所示之不動產，按如附
表三所示被告之應繼分比例予以分割為分別共有。
訴訟費用由兩造按如附表三訴訟費用負擔欄所示之比例負擔。
    事實及理由
一、本件被告經合法通知，均未於言詞辯論期日到場，核無民事
    訴訟法第386條各款所列情形，爰依民事訴訟法第436條第2
    項準用同法第385條第1項規定，依原告之聲請，由其一造辯
    論而為判決。
二、原告主張：原告對被告劉宏勝有28,923元及其利息之債權，
    後由原告於民國90年5月3日取得債權憑證。被繼承人劉瑞昌
    於108年5月18日死亡，其繼承人有如附表二所示被告劉宏清
    、劉黃粉妹、劉宏勝、劉海薇，其等並繼承如附表一所示之
    遺產，業已完成繼承登記而為公同共有，其應繼分比例如附
    表三所示，迄今尚未分割，除此之外被告劉宏勝別無其他財
    產。系爭不動產既為公同共有，共有人之權利及於共有物全
    部並無應有部分，然被告劉宏勝以外之其餘被告並非原告之
    債務人，故原告自不得就系爭遺產為強制執行，是因被告劉
    宏勝怠於行使分割遺產之權利，致原告無從進行拍賣程序換
    價受償。為保全債權之必要，爰依民法第242條及第1164條
    之規定，代位被告劉宏勝請求分割系爭共有物，提起本件訴
    訟等語，並聲明求為判決：如主文第一項所示。
三、被告均經合法通知，均未於言詞辯論期日到場，亦未提出書
   狀作何聲明或陳述。
四、本院之判斷： 
    ㈠原告主張被告劉宏勝尚積欠原告上開欠款，且被告共同繼
      承被繼承人劉瑞昌如附表一所示之遺產，其應繼分比例如
      附表三所示，迄今尚未分割，除此之外被告劉宏勝別無其
      他財產，然被告劉宏勝以外之其餘被告並非原告之債務人
      ，故原告自不得就系爭遺產為強制執行，是因被告劉宏勝
      怠於行使分割遺產之權利，致原告無從進行拍賣程序換價
      受償之事實，業據原告提出苗栗地方法院90年執字第484
      號債權憑證、不動產登記謄本及異動索引、苗栗地方法院
      110年司執字第20278號民事執行函文、公司抄錄影本、被
      繼承人劉瑞昌之繼承系統表及戶籍謄本，足認原告確係被
      告劉宏勝之債權人，劉宏勝對原告所負上開債務確實尚未
      清償完畢。
　　㈡原告主張被告共同繼承被繼承人劉瑞昌遺留之如附表一所
      示之系爭遺產，業已完成繼承登記而為公同共有，其應繼
      分比例如附表三所示，迄今尚未分割之事實，業據原告提
      出上開繼承土地及建物之登記第一類謄本、被繼承人劉瑞
      昌個人除戶資料查詢結果等在卷可參，且經本院依職權向
      地政事務所函調繼承登記申請資料查明無誤，有該事務所
      110 年11 月5日函文暨所附繼承登記申請書及繼承系統表
      、戶籍登記簿等附件資料在卷可憑，自應認為真實。
    ㈢被繼承人劉瑞昌所遺留之系爭遺產由被告等人繼承，屬彼
      等公同共有，每人應繼分如附表三所載，惟迄今被告劉宏
      勝仍未就系爭遺產請求分割，且系爭遺產又無不能分割之
      情形之事實，除經原告陳明在卷外，並有原告提出之上開
      土地及建物登記謄本可參，堪與採信。足認被告劉宏勝有
      怠於行使分割遺產權利之情事。按繼承人對遺產之公同共
      有權利係源於繼承原因關係，於遺產分割析算完畢前，繼
      承人對特定物之公同共有權利尚無法自一切權利義務公同
      共有之遺產中單獨抽離而為執行標的，使拍定之第三人得
      因一部遺產權利加入全部遺產之公同共有關係。本件被告
      劉宏勝既未完成遺產之分割，執行法院尚不得逕行就劉宏
      勝對於系爭遺產之公同共有權利為強制執行，須待其與其
      他公同共有權利人辦理遺產分割完畢，原告始能再就被告
      劉宏勝分得之特定財產即分別共有應有部分聲請強制執行
      。又按繼承人有數人時，在分割遺產前，各繼承人對於遺
      產全部為公同共有。繼承人得隨時請求分割遺產，但法律
      另有規定或契約另有訂定者，不在此限，民法第1151條、
      第1164條分別定有明文。又債務人怠於行使其權利時，債
      權人因保全債權，得以自己之名義，行使其權利，同法第
      242條亦定有明文。是債權人得代位債務人行使之權利，
      並非僅以請求權為限，凡非專屬於債務人本身之權利，均
      得為之。本件被繼承人劉瑞昌所遺留之系爭遺產，既無不
      能分割之情形，而遺產分割請求權，係在繼承之事實發生
      後，基於繼承權而發生因繼承取得之財產，可供清償債務
      人之債務，自得依民法第242 條代位行使被告劉宏勝自10
      8 年5月18日登記取得系爭遺產後，迄今已經過數年，仍
      未辦理遺產分割，則原告為實現其對被告劉宏勝之債權，
      代位被告劉宏勝請求分割系爭遺產，即屬有據。
   ㈣次按繼承人欲終止其間之公同共有關係，唯有以分割遺產之
     方式為之，而將遺產之公同共有關係終止改為分別共有關
     係，性質上屬分割遺產方法之一，此有最高法院82年台上
     字第748號判決可供參照。本件被告均為被繼承人劉瑞昌之
     繼承人，系爭遺產復無不得分割之情形，原告請求依各繼
     承人之應繼分比例，就系爭遺產予以分割為分別共有，此
     一分割方法僅係按應繼分比例分配，自屬公平。從而，本
     院認為由被告依附表三所示之比例分別共有系爭遺產之分
     割方法為可採。
五、綜上所述，原告本於代位分割公同共有遺產之法律關係，請
    求對被繼承人劉瑞昌遺留之系爭遺產准予分割，並按如附表
    三所示被告之應繼分比例予以分割為分別共有，為有理由，
    應予准許。
六、關於訴訟費用負擔方面：末按因共有物分割、經界或其他性
    質上類似之事件涉訟，由敗訴當事人負擔訴訟費用顯失公平
    者，法院得酌量情形，命勝訴之當事人負擔其一部，民事訴
    訟法第80條之1 定有明文。本件代位分割遺產之訴，係由原
    告以自己名義主張代位權，以保全債權為目的而行使債務人
    即被告劉宏勝分割遺產權利，就兩造間係屬必要共同訴訟，
    被告之間實互蒙其利，是本院認本件之訴訟費用應由兩造各
    按如附表三所示之分別共有持分比例負擔訴訟費用，始屬公
    允，爰諭知如主文第二項所示。
七、訴訟費用負擔之依據：依民事訴訟法第80條之1 、第85條第
    1 項但書。
中    華    民    國   111    年    3     月    11    日
                   苗栗簡易庭  法  官  張珈禎
以上正本係照原本作成。
如對本判決上訴，須於判決送達後20日內向本院提出上訴狀。
中    華    民    國   111    年    3     月    11    日
                               書記官  黃南穎  　　　　
附表一：被繼承人劉瑞昌之遺產 
編號 遺產 標示 所有權人 權利範圍 頁碼 1 苗栗縣○○鄉○○段000地號土地 ㈠面積：3,780㎡ ㈡使用分區：   山坡地保育區 ㈢使用地類別：   林業用地 ㈣其他登記事項：   原住民保留地 劉宏清 公同共有1分之1 卷75、89-91頁    劉黃粉妹      劉宏勝      劉海薇   2 苗栗縣○○鄉○○段000地號土地 ㈠面積：5,570㎡ ㈡使用分區：   山坡地保育區 ㈢使用地類別：   林業用地 ㈣其他登記事項：   原住民保留地 劉宏清 公同共有1分之1 卷75、93-95頁    劉黃粉妹      劉宏勝      劉海薇   
附表二：被繼承人劉瑞昌之繼承系統表
被繼承人 第一代繼承人 劉瑞昌 41年5月1日生 108年5月18日歿 長男 劉宏清（繼承） 62年3月16日生  次男 劉宏勝（繼承） 65年8月21日 配偶 劉黃粉妹      （繼承） 44年2月10日生   養女 劉海薇（繼承） 77年3月20日生 
附表三：
編號 被告 應繼分比例 訴訟費用負擔 1 劉宏清 4分之1 4分之1 2 劉黃粉妹 4分之1 4分之1 3 劉宏勝 4分之1 4分之1 4 劉海薇 4分之1 4分之1